臺灣高雄地方法院刑事裁定
111年度毒聲字第622號
聲  請  人  臺灣高雄地方檢察署檢察官
被      告  蔡明宗




上列被告因違反毒品危害防制條例案件，經檢察官聲請送觀察、
勒戒(111年度毒偵字第1398號、第1937號)，本院裁定如下：
    主  文
蔡明宗施用第二級毒品，令入勒戒處所觀察、勒戒，其期間不得
逾貳月。
    理  由
一、聲請意旨如附件聲請書所載。
二、按犯毒品危害防制條例第10條之罪者，檢察官應聲請法院裁
    定，令被告入勒戒處所觀察、勒戒，其期間不得逾2月；依
    前項規定為觀察、勒戒或強制戒治執行完畢釋放後，3年後
    再犯第10條之罪者，適用本條前2項之規定，毒品危害防制
    條例第20條第1項、第3項分別定有明文。而上開所謂「3年
    後再犯」，只要本次再犯距最近1次觀察、勒戒或強制戒治
    執行完畢釋放，已逾3年者，即該當之，不因其間有無犯第1
    0條之罪經起訴、判刑或執行而受影響（最高法院刑事大法
    庭109年度台上大字第3826號裁定意旨參照）。
三、又依毒品檢驗學上之常規，尿液中含毒品成分反應所使用之
    檢驗方法，對於受檢驗者是否確有施用毒品行為之判斷，在
    檢驗學常規上恆有絕對之影響。其以酵素免疫分析或薄層定
    性分析等方式為初步篩檢者，因具有相當程度偽陽性之可能
    ，如另以氣（液）相層析、質譜分析等較具公信力之儀器為
    交叉確認，因出現偽陽性反應之機率極低，核足據為對涉嫌
    人不利之認定；再者，依據西元2018年美國FDA網站公布尿
    液中於施用甲基安非他命與安非他命可檢出之時限為2至3天
    ，惟毒品尿液中可檢出之時限，與服用劑量、服用頻率、尿
    液採集時間點、個案體質與代謝情況等因素有關，因個案而
    異，有衛生福利部食品藥物管理署民國108年1月21日FDA管
    字第1089001267號函參照，以上均為本院執行職務所知悉之
    事項，先予敘明。
四、經查：
㈠、被告蔡明宗確有以下施用第二級毒品甲基安非他命犯行
１、於民國111年1月31日21時40分許為警採尿回溯72小時內之某
    時（不含公權力拘束時間），在高雄市鳳山區某公園廁所內
    ，以將甲基安非他命置於鋁箔紙點火燒烤吸食煙霧之方式，
    施用甲基安非他命1次乙節，業據被告於偵查中坦承在卷，
    其於前述時間經警採尿送驗，結果亦呈安非他命及甲基安非
    他命陽性反應，有正修科技大學超微量研究科技中心111年2
    月23日尿液檢驗報告（原始編號：FS1057號）及高雄市政府
    警察局鳳山分局毒品案件尿液採證代碼對照表（尿液代碼：
    FS1057號）在卷可憑，足以擔保被告自白犯罪與事實相符。
    雖被告於偵查中坦承施用時間為111年1月27日15時許，聲請
    書亦同此記載，惟與前述可以驗出陽性反應之時間稍有不合
    ，本院認應以本裁定所示時間為準，此部分予以更正，仍無
    礙於被告自白犯罪之認定。
２、於111年4月3日17時5分許為警採集尿液送驗，經正修科技大
    學超微量研究科技中心先以酵素免疫分析法為初步檢驗，再
    以液相層析串聯式質譜法確認檢驗，結果呈安非他命及甲基
    安非他命陽性反應，其中甲基安非他命檢出濃度為2,650ng/
    ml，安非他命濃度為11,650ng/ml等情，有該中心111年4月2
    0日尿液檢驗報告（原始編號：FS1153號）及高雄市政府警
    察局鳳山分局毒品案件尿液採證代碼對照表（尿液代碼：FS
    1153號）在卷可憑。依前揭說明，本件即可排除偽陽性反應
    產生之可能，參以上開尿液檢驗所現之安非他命、甲基安非
    他命濃度，明顯超過濫用藥物尿液檢驗作業準則第18條規定
    之甲基安非他命陽性判定標準即「甲基安非他命500ng/ml，
    且其代謝物安非他命之濃度在100ng/ml以上」甚多，足認被
    告確有於上開採尿時回溯72小時內某時（不含公權力拘束期
    間；聲請書誤載為「120小時」內某時，予以更正），在不
    詳地點，以不詳方式，施用甲基安非他命無訛。被告於警詢
    時辯稱：最後一次是111年1月30日施用云云，顯為卸責，不
    足採信。準此，本件事證明確，被告於前揭時間施用甲基安
    非他命2次之事實，已堪認定。
㈡、又被告前因施用毒品案件，經送觀察、勒戒後，認有繼續施
    用毒品傾向，經法院裁定令入戒治處所施以強制戒治，於10
    6年8月3日執行完畢，並經臺灣高雄地方檢察署（下稱高雄
    地檢署）檢察官以106年度戒毒偵字第42號不起訴處分確定
    ，迄今並無再為觀察、勒戒或強制戒治處遇之紀錄，有臺灣
    高等法院被告前案紀錄表在卷可稽，本件係被告於前開強制
    戒治執行完畢釋放3年後所為，依前揭說明，縱被告其間因
    犯施用毒品罪經起訴、判刑或執行，仍應依毒品危害防制條
    例第20條第3項規定，再予適用觀察、勒戒之機會。
㈢、本件聲請意旨載明被告經高雄地檢署通知於指定日期前往醫
    療院所接受評估未到，難認其有為戒癮治療之意願及能力，
    認不宜給予戒癮治療之緩起訴處分（如附件），而依卷證資
    料所示，本件被告施用第二級毒品犯行，高雄地檢署檢察官
    同意給予附命戒癮治療之緩起訴處分，被告亦表示願意參與
    零毒害多元司法處遇計畫（見111年度毒偵字第1398號卷第6
    0至61頁），卻未於指定日期即111年6月27日至長庚醫療財
    團法人高雄長庚紀念醫院參加第二級毒品戒癮治療初診評估
    ，有高雄地檢署檢察官辦案進行單及未完成『戒癮治療評估』
    通知書等存卷可參，可見其戒絕毒癮之意志不堅、自制力薄
    弱，此次若僅以寬鬆之社區性戒癮治療，已難期待其能完全
    戒絕毒癮。是以，檢察官考量本案具體情節，向本院聲請令
    被告入勒戒處所觀察、勒戒，以監禁式之治療方式，求短時
    間內隔絕被告之毒品來源，務使其專心戒除毒癮，而未依刑
    事訴訟法第253條之1規定對被告為附命完成戒癮治療之緩起
    訴處分，核其此部分職權之行使尚屬合法，形式上亦無裁量
    恣意或濫用之情，於法有據。
五、綜上所述，本件聲請為有理由，應予准許，依毒品危害防制
    條例第20條第3項、第1項，裁定如主文。
中　　華　　民　　國　　111 　年　　9 　　月　　23　　日
                  刑事第三庭  法　官  林青怡
【附件】聲請書乙份
以上正本證明與原本無異。
如不服本裁定應於送達後5日內向本院提出抗告狀。
中　　華　　民　　國　　111 　年　　9 　　月　　26　　日
                              書記官  李欣妍